臺灣桃園地方法院刑事判決
111年度訴字第504號
公  訴  人  臺灣桃園地方檢察署檢察官
被      告  凃承鴻




選任辯護人  蔡錦得律師
上列被告因偽造有價證券等案件，經檢察官提起公訴（111年度
偵緝字第1173號），本院判決如下：
    主  文
凃承鴻共同犯偽造有價證券罪，處有期徒刑壹年捌月。緩刑參年
。
未扣案如附表「應沒收之物」欄所示之物，均沒收。
    犯罪事實
一、凃承鴻與李燕慧前為配偶，2人於民國106年2月2日離婚後仍
    同住於門牌號碼桃園市○○區○○路00巷00號房屋。詎凃承鴻為
    在向真實姓名年籍不詳之民間借貸業者借款時設定不動產抵
    押權作為擔保，竟與該真實姓名年籍不詳之人共同基於意圖
    供行使之用而偽造有價證券、行使偽造私文書之犯意聯絡，
    未經李燕慧之同意或授權，由凃承鴻先於109年10月8日上午
    9時許，利用與李燕慧同住之機會，取得李燕慧所有上開房
    屋及該屋坐落之桃園市○○區○○段000地號土地之所有權狀，
    嗣於109年10月29日某時許，在不詳地點，於如附表編號1所
    示之本票及如附表編號2所示之借據簽署自己姓名及按捺指
    印，再偽簽「李燕慧」之姓名於上開本票之發票人欄及借據
    之立據人欄，並將各該本票之應記載事項填載完成，再由該
    真實姓名年籍不詳之人於上開本票及借據各偽蓋李燕慧之指
    印2枚、3枚（偽造情形詳如附表所示），以表彰李燕慧有與
    凃承鴻共同簽發如附表編號1所示之本票及願提供上開房屋
    作為新臺幣（下同）300萬元借款擔保之意思。迨偽造完成
    ，凃承鴻旋於同日某時許，在上址房屋內將前揭本票、借據
    及上開房屋、土地之所有權狀交付不知情之地政士李柏緯，
    以委其辦理上開房屋及土地之抵押權設定登記事宜，李柏緯
    遂於同日某時許，持之向桃園市蘆竹地政事務所承辦人員提
    出而行使，足以生損害於李燕慧及地政機關對於不動產登記
    管理之正確性。嗣因桃園市蘆竹地政事務所通知李燕慧其所
    有之不動產抵押權設定申請案件現正受理中，李燕慧始察覺
    有異，而查悉上情。
二、案經李燕慧訴由桃園市政府警察局蘆竹分局報告臺灣桃園地
    方檢察署檢察官偵查起訴。
    理  由
壹、證據能力之說明：
　　本判決所引用被告以外之人於審判外之陳述，檢察官、被告
    凃承鴻及辯護人於本院準備程序中均表示同意作為證據（見
    本院卷第61至62頁），且迄至言詞辯論終結前均未聲明異議
    ，本院審酌上開證據資料作成時之情況，並無違法不當或證
    明力明顯過低之瑕疵，亦認以之作為證據應屬適當，依刑事
    訴訟法第159條之5規定，認前揭證據資料均有證據能力。至
    本案認定事實所引用之非供述證據，並無證據證明係公務員
    違背法定程序所取得，依刑事訴訟法第158條之4反面解釋，
    當有證據能力，復經本院審理時，提示並告以要旨，使當事
    人充分表示意見，自得為證據使用。
貳、實體部分：
一、認定犯罪事實所憑之證據及理由：
　　上開犯罪事實，迭據被告於警詢、偵查、本院準備程序及審
    理中坦承不諱（見偵卷第9至12頁、偵緝卷第17至19頁、第4
    9至50頁、第61至63頁、本院卷第58至61頁、第128至129頁
    ），核與證人即地政士李柏緯於警詢及偵查中、證人即告訴
    人李燕慧於警詢、偵查及本院審理中、證人即承辦員警戴翊
    丞於本院審理中證述之情節大致相符（見偵卷第19至21頁、
    第55至56頁、第99至102頁、第103至106頁、第115至117頁
    、本院卷第103至120頁），且有如附表編號1、2所示本票及
    借據之影本、111年4月11日桃園區農會桃區農信字第111000
    1171號函暨所附保管箱刷卡記錄報表及簽名登記表、桃園市
    ○○區○○段000地號土地及其上同段475建號建物（門牌號碼桃
    園市○○區○○路00巷00號）登記謄本暨地籍異動索引在卷可稽
    （見偵卷第107頁、第109頁、第145至149頁、第151至173頁
    ），足認被告上開任意性自白與事實相符，堪予採信。從而
    ，本案事證已臻明確，被告犯行洵堪認定，應依法論科。
二、論罪科刑：
㈠核被告所為，係犯刑法第201條第1項之偽造有價證券罪、第216
  條、第210條之行使偽造私文書罪。被告共同偽造「李燕慧」
  署押之行為，為偽造本票、借據之階段行為，不另論罪；其偽
  造本票、借據後進而行使，行使偽造有價證券及偽造私文書之
  低度行為，各為其偽造有價證券及行使偽造私文書之高度行為
  所吸收，均不另論罪。至公訴意旨雖漏未論及被告共同於附表
  編號1、2所示本票及借據各偽造「李燕慧」指印2枚、3枚之事
  實，惟此部分與上開經本院認定有罪之部分間，具實質上一罪
  關係，而為起訴效力所及，本院自得一併審理，附此敘明。
㈡被告與前開真實姓名年籍不詳之借貸業者間，就本件犯行有犯
  意聯絡及行為分擔，應論以共同正犯。被告利用不知情之地政
  士李柏緯向地政機關行使偽造之私文書，為間接正犯。公訴意
  旨未論及此，均有未洽，應予補充。
㈢被告為設定抵押權供作借款之擔保，而偽造上開本票及行使偽
  造之上開借據，其犯意單一，行為間具局部同一性，為想像競
  合犯，應依刑法第55條之規定，從一重之偽造有價證券罪論處
  。
㈣刑之減輕：
⒈按刑法第59條規定：「犯罪之情狀顯可憫恕，認科以最低度刑
  仍嫌過重者，得酌量減輕其刑。」於適用時，應就犯罪一切情
  狀予以全盤考量，審酌其犯罪有無可憫恕之事由，亦即有無特
  殊之原因與環境，在客觀上足以引起一般同情，以及宣告法定
  最低度刑是否猶嫌過重等情，以為判斷。又偽造有價證券罪之
  法定刑為3年以上10年以下有期徒刑，揆其立法意旨，當係有
  價證券在巿場交易流通上類同於現金，自須透過立法嚴罰偽（
  變）造者，以維持有價證券在市場上之信用，俾確保其在金融
  經濟巿場上活動之獨特作用。然同為偽造有價證券之人，原因
  動機本即不一，主觀惡性、手段情節、所生實害等犯罪情狀亦
  未必盡同，或有為滿足個人私慾，大量偽造有價證券以之販賣
  或詐欺而擾亂金融秩序之經濟犯罪者，或僅係因一時財務週轉
  不靈，供作調借現金或借款之收據憑證所用之人，是倘未審酌
  其是否有刑法第59條所規定之情輕法重、犯情堪憫之情形而一
  概科以3年以上有期徒刑之刑，難謂符合罪刑相當原則。
⒉查被告偽造本案本票之行為，固非可取；惟考量其犯罪動機係
  因一時需款孔急，為加強債信而偽造本票進而行使，不僅自始
  即無脫免還款義務之意思，偽造之本票數量亦僅1紙，其惡性
  及犯罪情節，與專以偽造大量有價證券向不特定對象行使以獲
  取暴利者相比，迥然有別，對社會金融秩序及票據信用之侵害
  難謂重大；再參諸被告與告訴人李燕慧已以賠償10萬元為條件
  成立和解並給付完畢，告訴人亦陳明願原諒被告本件所為，請
  求給予被告改過自新之機會等節，有告訴人提出之聲請狀、和
  解書、和解協議書及本院準備程序、審判筆錄可考（見偵緝卷
  第65至71頁、本院卷第31頁、第63頁、第131頁），足見被告
  犯後已盡力彌補所致損害。綜上以觀，堪認本件縱對被告科以
  法定最低刑度之刑，實仍有情輕法重之憾，有違罪刑相當及比
  例原則，爰依刑法第59條之規定，酌減其刑。
㈤量刑：
  爰以行為人之責任為基礎，審酌被告為於向他人借款時提供擔
  保，竟於本案本票及借據偽造告訴人之署押進而對地政機關行
  使，不僅損及告訴人之權益及地政機關對於不動產登記管理之
  正確性，亦妨害有價證券之正常交易秩序，所為殊值非難；惟
  念及被告犯後坦承犯行之態度，且已與告訴人達成和解、獲其
  原諒並依約履行完畢，業如前述；暨考量被告之犯罪動機、目
  的及手段均屬單純，造成之危害程度尚非甚鉅；兼衡被告於本
  院審理中自陳所受教育程度為大學畢業，現從事運動鞋銷售，
  家庭經濟狀況接近小康（見本院卷第129頁）等一切情狀，量
  處如主文第1項所示之刑，以示懲儆。
三、緩刑：
　　另查，被告前無任何前案紀錄，未曾因故意犯罪受有期徒刑
    以上刑之宣告，有卷附臺灣高等法院被告前案紀錄表可憑；
    考量被告犯後始終坦承犯行，並已與告訴人成立和解且如數
    賠償完畢，業如上述，堪認被告已竭力修復因其犯罪而生之
    損害，雖因一時失慮，致罹刑典，然經此偵審程序及上開罪
    刑宣告，當已知所警惕，信無再犯之虞。是本院認被告所宣
    告之刑以暫不執行為適當，爰依刑法第74條第1項第1款之規
    定，宣告緩刑3年，以啟自新。
四、沒收之說明：
㈠按偽造之有價證券，不問屬於犯人與否，沒收之，刑法第205條
  規定甚明。惟按票據之偽造或票據上簽名之偽造，不影響於真
  正簽名之效力，票據法第15條亦有明定。於2人以上為共同發
  票人之有價證券，如僅就其中部分共同發票人屬偽造，就其餘
  發票人部分則仍屬有效之票據，不在應依法沒收之列（最高法
  院84年度台上字第1550號判決意旨參照）。查未扣案如附表編
  號1所示之本票，就被告為發票人之部分係屬真正，而僅就「
  李燕慧」為共同發票人之部分屬偽造之有價證券，揆諸前論，
  自僅就上開本票關於「李燕慧」為共同發票人部分，應依法宣
  告沒收。至該本票上偽造之「李燕慧」署名1枚及指印2枚，已
  包括於前開沒收之範圍內，自毋庸再重複為沒收之諭知，附此
  敘明。
㈡按供犯罪所用、犯罪預備之物或犯罪所生之物，屬於犯罪行為
  人者，得沒收之，刑法第38條第2項前段有其明定。又偽造之
  印章、印文或署押，不問屬於犯人與否，沒收之，刑法第219
  條亦有明文。經查，未扣案如附表編號2所示之借據，固為被
  告與前開真實姓名年籍不詳之人本件犯罪所生之物，然該文書
  既經交付桃園市蘆竹地政事務所承辦人員留存，即已非被告所
  有，自無從宣告沒收。然其上如附表編號2「偽造署押之情」
  欄所示偽造之「李燕慧」署名1枚、指印3枚，均屬偽造之署押
  ，揆諸前述，不問屬於犯人與否，均應依刑法第219條之規定
  宣告沒收。
㈢又被告未因本件犯行而實際獲取借款此節，同經被告當庭供述
  明確（見本院卷第129頁），本案復無其他證據足證被告獲有
  其他所得，自無庸就犯罪所得宣告沒收、追徵，併此指明。
據上論斷，應依刑事訴訟法第299條第1項前段，判決如主文。
本案經檢察官凌于琇提起公訴，檢察官林鈺瀅、賴怡伶到庭執行
職務。
中　　華　　民　　國　　111 　年　　10　　月　　19　　日
                  刑事第十五庭　審判長法　官　林龍輝
                                      法  官  林岷奭
                                      法  官  郭于嘉
以上正本證明與原本無異。
如不服本判決應於收受判決後20日內向本院提出上訴書狀，並應
敘述具體理由。其未敘述上訴理由者，應於上訴期間屆滿後20日
內向本院補提理由書(均須按他造當事人之人數附繕本)「切勿逕
送上級法院」。 
        　　　　　　　　　　　　　　　書記官　蔡得憲　　
中　　華　　民　　國　　111 　年　　10　　月　　19　　日
附錄本案論罪科刑法條全文：
中華民國刑法第201條
意圖供行使之用，而偽造、變造公債票、公司股票或其他有價證
券者，處3年以上10年以下有期徒刑，得併科9萬元以下罰金。
行使偽造、變造之公債票、公司股票或其他有價證券，或意圖供
行使之用而收集或交付於人者，處1年以上7年以下有期徒刑，得
併科9萬元以下罰金。
中華民國刑法第216條
（行使偽造變造或登載不實之文書罪）
行使第210條至第215條之文書者，依偽造、變造文書或登載不實
事項或使登載不實事項之規定處斷。
中華民國刑法第210條
（偽造變造私文書罪）
偽造、變造私文書，足以生損害於公眾或他人者，處5年以下有
期徒刑。
附表：（民國/新臺幣）
編號 偽造之有價證券/私文書 內容 偽造署押之情形 應沒收之物 備註 １ 本票1紙 票據號碼：CH0000000 票面金額：300萬元 發票日：109年10月29日 發票人：凃承鴻、李燕慧 ⒈票面金額欄：「佰萬」等字上方「李燕慧」之指印1枚 ⒉發票人欄：「李燕慧」之署名1枚及其上「李燕慧」之指印1枚 偽造「李燕慧」為共同發票人部分 翻拍照片見偵卷第107頁 ２ 借據1紙 凃承鴻、李燕慧因資金需求，提供桃園市○○區○○路00巷00號做為抵押借款新台幣叁佰萬元整。 今日109年10月29日。 口說無憑，特立此據 立據人：凃承鴻、李燕慧 以下空白 ⒈內文第1行「李燕慧」等字上方「李燕慧」之指印1枚 ⒉內文第3行「新台幣」等字上方「李燕慧」之指印1枚 ⒊立據人欄「李燕慧」之署名1枚及其上「李燕慧」之指印1枚 左列偽造之「李燕慧」署名1枚及指印3枚 翻拍照片見偵卷第109頁